【裁判字號】    91,易,375
【裁判日期】    920328
【裁判案由】    違反毒品危害防制條例
【裁判全文】
台灣雲林地方法院刑事判決                          九十一年度易字第三七五號
    公  訴  人  台灣雲林地方法院檢察署檢察官
    被      告  甲○○
右列被告因違反毒品危害防制條例案件，經檢察官提起公訴（九十一年度毒偵字第三
六０號），本院判決如左︰
    主  文
甲○○免訴。
    理  由
一、公訴意旨以︰被告甲○○前分別因施用第二級毒品安非他命案件，先後二次經觀
    察、勒戒後，均認無繼續施用毒品之傾向，由台灣雲林地方法院檢察署檢察官各
    於民國（下同）八十八年十月十二日、八十九年九月十四日，以八十八年度毒偵
    字第二二七號、八十九年度毒偵緝字第一一０號不起訴處分確定。又於九十年三
    月二十三日施用第二級毒品安非他命，經台灣雲林地方法院檢察署檢察官以九十
    年度毒偵字第一一八一號提起公訴，嗣由台灣雲林地方法院於九十一年一月三十
    一日、以九十年度易字六七０號判處有期徒刑五月確定；詎其於前揭施用毒品（
    九十年三月二十三日）之九個月後，復另行起意並基於概括犯意，自九十年十二
    月中旬某日起至九十一年一月一日止，連續在雲林縣土庫鎮馬光厝某廢棄工寮內
    ，將安非他命置於鋁箔紙上，用火烤燒吸食其煙之方式，施用第二級毒品安非他
    命多次。為警於九十一年一月三日下午二時十分許，在雲林縣元長鄉○○村○○
    路二十七之一號查獲，並扣得安非他命一小包毛重一公克。因認被告甲○○所為
    ，係犯毒品危害防制條例第十條第二項之施用第二級毒品罪嫌；且被告先後多次
    施用毒品之行為時間緊接，且犯罪構成要件相同，顯係基於概括犯意反覆為之，
    請依連續犯規定論處云云。
二、按案件曾經判決確定者，應諭知免訴之判決，刑事訴訟法第三百零二條第一款定
    有明文。經查：
    (一)被告甲○○又因「於九十年三月二十三日下午，在雲林縣崙背鄉友人阿賢住處
      ，以玻璃瓶燒烤安非他命，產生白煙而吸食之方式，施用第二級毒品安非他命
      一次。」而經本院於九十一年一月三十一日以九十年度易字第六七０號判決，
      判處有期徒刑五月，該判決並已確定，而於九十一年四月四日分案以台灣雲林
      地方法院檢察署九十一年度執字第三九六號案件執行，此有上開案件判決書正
      本（本案偵查卷第一－三頁）及卷附被告全國前案紀錄表一件在卷可稽。
    (二)被告辯稱其於前案被訴的「於九十年三月二十三日施用第二級毒品甲基安非他
      命」，與本案被訴的「九十年十二月中旬某日起至九十一年一月一日止，連續
      多次施用第二級毒品甲基安非他命」，中間的時間並沒有停止過甲基安非他命
      的施用。法官認為：
      一般對毒品產生依賴的人，要戒絕毒品，是十分不易的事情。被告甲○○這
        樣的辯解，是符合常情的。
      而自其上述前科表看起來，其於九十年三月間至九十年十二月間，並未進過
        監所，亦即並沒有被強制與毒品隔離，衡諸常情，要他在這段時間自動戒除
        毒品數個月的時間，實在不容易。
      本案曾經被檢察官移送本院前案併案審理，惟該判決以「被告雖於檢察官偵
        訊時坦承上開犯行，亦於本院審理時自白於九十一年一月間施用安非他命。
        但堅決表示起訴與併案二案之間，即自九十年三月二十四日起至九十年十二
        月止，不曾施用毒品甲基安非他命，辯稱：『過去我是有安非他命時就吸，
        吸食時間不一定，有時會隔很久才吸一次。我是於九十年三月那次吸過後，
        直到九十一年一月時才又吸』等語。因此，並無證據證明被告於九十年三月
        二十四日至九十年十二月之期間內，有施用毒品之行為，檢察官亦不認為該
        期間內被告有施用甲基安非他命之行為。則檢察官移送併辦被告犯行之犯罪
        時間，距本案被告施用第二級毒品之犯罪時間達九個月之久，其犯罪時間並
        非密接，顯非基於概括犯意所為，並無連續犯之裁判上一罪關係，本院無從
        併予審理。」而決定「是檢察官移送併辦部分，應退由檢察官另行偵處」。
        法官認為：
        (1)被告甲○○於前案中的辯解不符合經驗法則，於本案中的辯解才符合經驗
          法則。
        (2)其之所以會在前案中會「堅決表示起訴與併案二案之間，即自九十年三月
          二十四日起至九十年十二月止，不曾施用毒品甲基安非他命」，衡情應該
          是出於對法院處理連續犯實務的誤解：
          (甲)不懂法院實務的人，應該是直覺地認為「長時間吸安非他命」「中間沒
            有停過」惡性最大，判得最重；如果「前面吸一次，中間停了好幾個月
            ，後來禁不住誘惑，才又吸幾次」惡性較輕，判得較輕。
          (乙)然而，法院實務上操作「連續犯論以一罪」的結果，「長時間一直吸」
            「中間沒有停過」是以連續犯論以一罪，反而判得輕；如果「前面吸一
            次，中間停了好幾個月，後來禁不住誘惑，才又吸幾次」反而是論以二
            罪，判起來反而較重。
          (丙)法院如此的實務操作，十分的畸形，超越了一般人對「犯罪輕重」的簡
            單理解。
    (三)綜上所述，法官認為：
      前後二案同是施用第二級毒品罪，構成要件相同。
      前後二案施用的第二級毒品都是甲基安非他命。
      前後二案施用甲基安非他命的方法大同小異。
      被告供稱其於二案的犯罪時間中，未間斷過吸食甲基安非他命，可以採信，
        業如前述。
      既是如此，堪信其於第一次行為前，即有多次實施之概括犯意，本案被告被
        訴施用第二級毒品犯行，應認與右揭判決確定部分，有連續犯之關係，屬裁
        判上一罪，而為該案確定判決效力所及。揆諸首開說明，被告在本案中被訴
        之施用第二級毒品犯行，應諭知免訴。
三、台灣雲林地方法院檢察署檢察官移送併案（九十一年度毒偵字第九九六號）意旨
    略以：被告甲○○於九十一年九月十日經觀護人採尿送驗，驗出甲基安非他命陽
    性反應，採尿前有施用第二級毒品甲基安非他命之犯行，此與本案被告甲○○被
    訴施用第二級毒品犯行案件具有連續犯之關係云云，應予退回檢察官另行處理，
    其理由如下：
    (一)本案既經諭知免訴之判決，即無從併案審理。
    (二)縱然本案應為有罪判決，惟查被告係於九十一年八月十二日停止戒治，檢察官
      併案所指被告之犯罪時間則係九十一年九月十日前三日間。而被告之所以經裁
      定停止戒治，其理由大概是「‧‧‧強制戒治，已屆滿三月，其成效經評定為
      合格，無繼續戒治之必要‧‧‧」則其於戒治滿三月後，經戒治機構及本院院
      認定「無繼續戒治之必要」，衡諸常情，被告在此時當已了斷前一施用毒品之
      概括犯意。如果停止戒治後再行施用毒品的犯行，再說是與戒治前的施用毒品
      犯行是「基於同一概括犯意」，是十分矛盾的。
四、據上論斷，應依刑事訴訟法第三百零二條第一款，判決如主文。
中      華      民      國      九十二  年      三      月    二十八    日
                                      台灣雲林地方法院刑事第一庭
                                              法  官  林  輝  煌
右正本證明與原本無異。
如不服本判決，應於送達後十日內向本院提出上訴狀（須附繕本），上訴於台灣高等
法院台南分院。
                                              書記官  陳  美  華
中      華      民      國      九十二  年      三      月    二十八    日


司法院資訊處製作；財團法人民間司法改革基金會備份。
